臺灣橋頭地方法院刑事判決　
111年度審金訴字第325號
公  訴  人  臺灣橋頭地方檢察署檢察官
被      告  魏振武




                （另案於法務部○○○○○○○○○執行中）
上列被告因詐欺等案件，經檢察官提起公訴（111年度偵字第949
2號），嗣被告就被訴事實為有罪之陳述，經本院告知簡式審判
程序之旨，並聽取當事人之意見後，由本院合議庭裁定改由受命
法官獨任進行簡式審判程序，判決如下：
    主  文
戊○○犯如附表「罪名及宣告刑」欄所示之罪，各處如附表「罪名
及宣告刑」欄所示之刑。應執行有期徒刑壹年陸月。
    事  實
一、戊○○與真實姓名年籍不詳、暱稱為「阿成」、「邦哥」之人
    及其所屬之詐欺集團成員（無證據證明其知悉或有未滿18歲
    之人參與本案犯行），共同意圖為自己不法之所有，基於三
    人以上詐欺取財及洗錢之犯意聯絡，先由戊○○於民國111年2
    月20日某時許，將其所申設之台北富邦商業銀行帳號000000
    00000000號帳戶（下稱甲帳戶）之存摺、提款卡及密碼、網
    路銀行帳號及密碼等資料提供予該詐欺集團使用，該詐欺集
    團因而協助其清債新臺幣（下同）2萬元之債務。待該詐欺
    集團成員取得甲帳戶資料後，再由該詐欺集團成員以附表所
    示之方式分別向如附表所示之人（下稱丙○○等人）施用詐術
    ，致丙○○等人陷於錯誤，各依該詐騙集團成員指示，於如附
    表所示之匯款時間，將如附表所示之款項匯至甲帳戶內。嗣
    因甲帳戶網路轉帳功能異常，戊○○遂依「阿成」等詐欺集團
    成員之指示，於同年2月23日至台北富邦商業銀行左營分行
    內，欲臨櫃提領現金50萬元，並將匯入之贓款轉匯188萬8,6
    18元至其另所申設之中國信託商業銀行帳號0000000000000
    號帳戶（下稱乙帳戶），幸因該分行人員察覺有異而未能順
    利提款及轉匯，致未能掩飾、隱匿詐欺犯罪所得之去向及所
    在而未遂。嗣警方獲報到場處理，當場查獲戊○○，並扣得戊○○所有之甲帳戶存簿1本及蘋果廠牌手機（門號：000000000
    0，含SIM卡1張）1支，始循線查悉上情。
二、案經丙○○、乙○○訴由高雄市政府警察局左營分局報告臺灣橋
    頭地方檢察署檢察官偵查起訴。
    理  由
一、本件被告戊○○所犯均係死刑、無期徒刑、最輕本刑為3年以
    上有期徒刑以外之罪，其於準備程序就前揭被訴事實均為有
    罪之陳述，經法官告知簡式審判程序之旨，並聽取其與檢察
    官之意見後，本院認無不得或不宜改依簡式審判程序進行之
    處，爰依刑事訴訟法第273條之1第1項規定，經合議庭裁定
    由受命法官獨任進行簡式審判程序，是本案之證據調查，依
    同法第273條之2規定，不受同法第159條第1項、第161條之2
    、第161條之3、第163條之1，及第164條至170條所規定證據
    能力認定及調查方式之限制，合先敘明。
二、上開犯罪事實，業據被告於警詢、偵查、本院審理時坦承不
    諱（見警卷第8-15頁；審金訴卷第45-47、53-59、64、65、
    69-73、101、108-112頁），核與證人即告訴人丙○○、乙○○
    於警詢時之證述（見警卷第23-26、47-49頁）、另案證人梁
    學昌於警詢時之證述(見警卷第37、38頁)大致相符，並有甲
    帳戶之存摺封面暨交易明細影本、被告提領影像、被告手寫
    匯款單照片、監視器影像翻拍畫面、告訴人丙○○提出之對話
    紀錄、存摺影本、轉帳明細及報案相關資料、告訴人乙○○提
    出之轉帳明細及報案相關資料、高雄市政府警察局左營分局
    搜索扣押筆錄、扣押物品目錄表、扣案物照片、另案匯款單
    據及對話紀錄（見警卷第17-21、27-30、30、44、45、51、
    53-59頁）等在卷可參，足認被告之任意性自白與事實相符
    ，堪以採信。從而，本案事證明確，被告犯行均堪認定，應
    依法論科。
三、論罪科刑：
  ㈠按人頭帳戶之存摺、提款卡等物既在犯罪行為人手中，於被
    害人匯款至人頭帳戶時起，迄警察受理報案通知銀行列為警
    示帳戶凍結其內現款，犯罪行為人實際上既得領取，對該匯
    入款項即有支配管領能力，自屬既遂。被害人因受騙而匯款
    或轉帳至詐欺集團成員掌握之人頭帳戶，則於款項完成匯轉
    時，即屬詐欺集團成員之實力支配範圍，縱車手因帳戶業經
    通報列為警示帳戶或提款卡為警查獲，而無法或未及提領成
    功，仍無礙於詐欺既遂之認定（最高法院110年度台上字第5
    420號判決意旨參照）。次按詐欺集團成員向被害人施用詐
    術後，為隱匿其詐欺所得財物之去向，而令被害人將其款項
    轉入該集團所持有、使用之人頭帳戶，並由該集團所屬之車
    手前往提領詐欺所得款項，檢察官如能證明該帳戶內之資金
    係本案詐欺之特定犯罪所得，而車手提領得手，自成立洗錢
    防制法第14條第1項之一般洗錢罪。至於車手提領時經警當
    場查獲而未得手，應成立洗錢防制法第14條第2項、第1項之
    一般洗錢未遂罪（最高法院110年度台上字第1797號判決意
    旨參照）。查丙○○等人於如附表所示之匯款時間將如附表所
    示之金額匯至被告之甲帳戶內，嗣因甲帳戶被列為警示帳戶
    ，匯入之款項遭圈存止扣而未及提領或匯出，然丙○○等人匯
    款完成時，詐欺集團成員對該款項已有實際管領支配之能力
    ，仍屬詐欺取財既遂。又因被告遭銀行人員攔阻未能順利提
    領及轉匯上開款項，尚未掩飾詐欺犯罪所得之去向而形成金
    流斷點，應認被告上開洗錢犯行僅止於未遂階段。
　㈡核被告所為，均係犯刑法第339條之4第1項第2款之三人以上
    共同詐欺取財罪、洗錢防制法第2條第2款、第14條第2項、
    第1項之一般洗錢未遂罪。公訴意旨認為被告均係犯一般洗
    錢罪，容有誤會，然此部分已經本院當庭諭知被告（見審金
    訴卷第108頁），又刑事訴訟法第300條所謂變更法條，係指
    罪名之變更而言，若僅行為態樣有正犯、從犯之分，或既遂
    、未遂之分，即無庸引用刑事訴訟法第300條變更起訴法條
    （最高法院101年度台上字第3805號判決意旨參照），故無
    庸變更起訴法條，附此敘明。
　㈢被告與「阿成」、「邦哥」及所屬詐欺集團成員間，就本案
    犯行有犯意聯絡及行為分擔，均應論以共同正犯。
　㈣被告本案所為均係以一行為觸犯三人以上共同犯詐欺取財罪
    、一般洗錢未遂罪，為想像競合犯，均應從一重之三人以上
    共同犯詐欺取財罪處斷。
　㈤被告就各告訴人所為三人以上共同詐欺取財犯行，侵害之財
    產法益不同，犯意各別，行為互殊，應予分論併罰（共2罪
    ）。
　㈥刑之加重減輕事由：
　⒈按被告構成累犯之事實及應加重其刑之事項，均應由檢察官
    主張並具體指出證明之方法後，經法院踐行調查、辯論程序
    ，方得作為論以累犯及是否加重其刑之裁判基礎（罪高法院
    110年度台上字第5660號判決要旨參照）。依卷附臺灣高等
    法院被告前案紀錄表所示，被告前雖因詐欺案件經法院判決
    有罪確定並易科罰金執行完畢，然針對其應否該當累犯加重
    其刑一節，未見公訴意旨有何主張或具體指出證明方法，依
    前開說明，本院即無庸依職權調查審認。
　⒉次按洗錢防制法第16條第2項規定：「犯（洗錢防制法）前2
    條之罪，在偵查或審判中自白者，減輕其刑」。次按想像競
    合犯之處斷刑，本質上係「刑之合併」，其所謂從一重處斷
    ，乃將想像競合犯組成之評價上數罪，合併為科刑一罪，其
    所對應之刑罰，亦合併其評價上數罪之數法定刑，而為一個
    處斷刑。易言之，想像競合犯侵害數法益者皆成立犯罪，論
    罪時必須輕、重罪併舉論述，同時宣告所犯各罪名，包括各
    罪有無加重、減免其刑之情形，亦應說明論列，量刑時併衡
    酌輕罪部分量刑事由，評價始為充足，然後依刑法第55條前
    段規定「從一重處斷」，非謂對於其餘各罪可置而不論。因
    此，法院決定處斷刑時，雖以其中最重罪名之法定刑，做為
    裁量之準據，惟於裁量其輕重時，仍應將輕罪合併評價在內
    （最高法院108年度台上字第4405號、第4408號判決參照）
    。經查，被告於偵訊及本院審理時就洗錢犯行自白坦承不諱
    ，本應依洗錢防制法第16條第2項減輕其刑，惟其所犯一般
    洗錢未遂罪屬想像競合犯其中之輕罪，雖因想像競合犯之關
    係而從一重之三人以上共同詐欺取財罪處斷，上開輕罪之減
    輕其刑事由未形成處斷刑之外部性界限，依前揭說明，仍應
    由本院於依刑法第57條規定量刑時，審酌上開輕罪之減輕其
    刑事由，作為被告量刑之有利因子（詳後述）。
　㈦爰以行為人之責任為基礎，審酌被告為圖小利，率爾提供其
    申辦之帳戶並聽從詐欺集團指示提領及轉匯詐欺款項，使詐
    欺集團得以收取、掩飾及隱匿詐欺款項，破壞交易秩序，造
    成告訴人2人非輕之財產損失，幸而銀行人員攔阻成功致未
    能順利提領或轉匯，其所為仍屬不該。另考量被告犯後始終
    坦承犯行，且合於洗錢防制法第16條第2項所定減輕其刑事
    由，然迄今未與告訴人2人達成和解或賠償損害之犯後態度
    。再衡酌本案被害人數為2人、遭詐騙之金額、被告於本案
    詐欺犯行角色分工（非居於主導或核心地位），暨受騙之款
    項已返還告訴人2人等情，有台北富邦商業銀行股份有限公
    司左營分行111年4月29日北富銀左營字第1110000009號函文
    附卷可參(見審金訴卷第77頁)，犯罪所生損害已然減輕。另
    酌以被告犯罪之動機、目的、手段、素行（有多次詐欺前科
    ），兼衡被告自陳高職畢業之智識程度、入監前從事工地臨
    時工、月收入約2萬5000元、未婚、無子女、入監前與家人
    同住、不需扶養他人等一切情狀（見審金訴卷第112頁），
    量處如主文所示之刑。另考量被告所犯附表之罪均為加重詐
    欺罪，侵害法益相類，犯罪時間相距非遠，犯罪手法類似，
    復係參與同一詐欺集團期間所為，如以實質累加方式定應執
    行刑，則處罰之刑度顯將超過其等行為之不法內涵，違反罪
    責原則，及考量因生命有限，刑罰對被告造成之痛苦程度，
    係隨刑度增加而生加乘效果，非以等比方式增加，是以隨罪
    數增加遞減刑罰方式，當足以評價被告行為不法性之法理（
    即多數犯罪責任遞減原則），審酌被告侵害之法益個數、被
    害總額等因素，合併定其應執行刑如主文所示。
四、沒收部分：
  ㈠扣案之甲帳戶存簿1本及蘋果廠牌手機（門號：0000000000，
    含SIM卡1張）1支為被告所有並用於本案詐欺犯行，而被告
    為本案犯行，可獲得詐欺集團協助其清償2萬元債務一節，
    此據被告供陳明確（見審金訴卷第109、110頁），則上開物
    品及清償2萬元債務利益分別為被告犯罪工具及犯罪所得，
    本應宣告沒收、追徵，惟上開部分業經另案宣告沒收、追徵
    ，此有本院另案111年度金訴字第61號刑事判決在卷可按，
    為免被告受有遭重複沒收之虞，認本件再行諭知沒收，容有
    過苛之情事，爰依刑法第38條之2第2項之規定，不予宣告沒
    收、追徵。
　㈡至丙○○等人遭詐欺集團詐騙如附表所示之「匯款金額」欄所
    示之款項，已由銀行攔阻成功並返還予各該告訴人，已如上
    述，爰依第38條之1第5項之規定，不予宣告沒收或追徵。
五、退併辦部分：
    臺灣高雄地方檢察署（下稱高雄地檢署）檢察官111年度偵
    緝字第1685號移送併辦意旨書所載被告戊○○犯三人以上共
    同犯詐欺取財罪、一般洗錢未遂罪嫌之犯行，雖核與本件被
    告所犯之犯罪事實相同，然因併辦部分係於本案111年11月2
    1日言詞辯論終結後之同年11月23日始送至本院，此有高雄
    地檢署111年11月23日雄檢信讓111偵緝1685字第1119089486
    號函文及其上本院之收文戳章在卷可考，則併辦部分即非屬
    本院之審判範圍，自應退由檢察官另行處理，附此敘明。
據上論斷，應依刑事訴訟法第273條之1第1項、第299條第1項前
段，判決如主文。
本案經檢察官丁○○提起公訴，檢察官甲○○到庭執行職務。
中　　華　　民　　國　　111 　年　　12　　月　　20　　日
                  刑事第六庭    法　官  徐右家
以上正本證明與原本無異。
如不服本判決應於收受送達後20日內向本院提出上訴書狀，並應
敘述具體理由；如未敘述上訴理由者，應於上訴期間屆滿後20日
內向本院補提理由書（均須按他造當事人之人數附繕本）「切勿
逕送上級法院」。
中　　華　　民　　國　　111 　年　　12　　月　　21　　日
                                書記官  林榮志
附錄本件論罪科刑法條：
中華民國刑法第339條之4
犯第339條詐欺罪而有下列情形之一者，處1年以上7年以下有期
徒刑，得併科1百萬元以下罰金：
一、冒用政府機關或公務員名義犯之。
二、三人以上共同犯之。
三、以廣播電視、電子通訊、網際網路或其他媒體等傳播工具，
    對公眾散布而犯之。
前項之未遂犯罰之。
洗錢防制法第2條
本法所稱洗錢，指下列行為：
一、意圖掩飾或隱匿特定犯罪所得來源，或使他人逃避刑事追訴
    ，而移轉或變更特定犯罪所得。
二、掩飾或隱匿特定犯罪所得之本質、來源、去向、所在、所有
    權、處分權或其他權益者。
三、收受、持有或使用他人之特定犯罪所得。
洗錢防制法第14條
有第二條各款所列洗錢行為者，處7年以下有期徒刑，併科新臺
幣5百萬元以下罰金。
前項之未遂犯罰之。
前二項情形，不得科以超過其特定犯罪所定最重本刑之刑。

附表
編號 告訴人 詐騙方式 匯入時間 匯款金額 （新臺幣） 罪名及宣告刑 1 丙○○ 詐欺集團成員於不詳時間，在網路上以「投資理財老師林正盛」、「Bit-C客服」之名義向丙○○佯稱：投資Bit-C虛擬貨幣投資平台需繳交保證金云云，致丙○○陷於錯誤，而依指示於右揭時間匯入右揭金額至甲帳戶。 111年2月22日10時20分許 45萬7,811元 戊○○犯三人以上共同詐欺取財罪，處有期徒刑壹年壹月。 2 乙○○ 詐欺集團成員於不詳時間，以乙○○友人「小君」之名義向乙○○佯稱：急需一筆貨款希望能夠借貸云云，致乙○○陷於錯誤，而依指示匯入右揭金額至甲帳戶。 111年2月24日11時34分許 98萬8,583元 戊○○犯三人以上共同詐欺取財罪，處有期徒刑壹年貳月。